【裁判字號】    99,訴,501
【裁判日期】    990831
【裁判案由】    妨害公務等
【裁判全文】
臺灣高雄地方法院刑事判決               99年度訴字第501號
公  訴  人  臺灣高雄地方法院檢察署檢察官
被      告  丙○○
上列被告因妨害公務案件，經檢察官提起公訴（98年度偵字第
20183號），本院判決如下：
    主  文
丙○○犯損壞公務員職務上掌管之物品罪，累犯，處有期徒刑壹
年陸月。
    事  實
一、丙○○前犯強盜、搶奪罪案件，經臺灣臺中地方法院以86年
    度少訴字第43號判決判處有期徒刑4 年2 月、8 月，定應執
    行刑有期徒刑4 年6 月確定，於民國88年8 月5 日假釋出監
    ；再於假釋期間犯竊盜、妨害公務罪案件，分別經臺灣臺中
    地方法院以88年度訴字第2325號判決判處有期徒刑1 年2 月
    、臺灣南投地方法院以89年度訴字第45號判決判處有期徒刑
    10月確定；又犯竊盜、毀損、毒品危害防制條例案件，經臺
    灣南投地方法院分別以89年度易字第399 號判決判處有期徒
    刑1 年6 月、89年度投刑簡字第371 號判決判處有期徒刑4
    月，經臺灣臺東地方法院以90年度東簡字第47號判決判處有
    期徒刑4 月確定，嗣因中華民國九十六年度罪犯減刑條例施
    行，上開竊盜、妨害公務2 罪，及竊盜、毀損、毒品危害防
    制條例3 罪分別經裁定減刑並定應執行刑為有期徒刑11月15
    日、1 年確定，前開假釋亦遭撤銷接續執行殘刑2 年7 日，
    於97年3 月19日執行完畢。
二、詎丙○○仍不知悔改，於98年5 月17日2 時55分許，駕駛其
    所有車牌號碼7002-EA 自小客車，行經高雄縣路竹鄉○○路
    ○○道路，未將車輛熄火而停放於該處，適高雄縣政府警察
    局湖內分局一甲派出所員警乙○○、丁○○身著警察制服、
    配槍，並駕駛屬於職務上掌管之配備使用車牌號碼4761-XK
    巡邏車執行勤務巡邏至該地，乙○○及丁○○以其執勤經驗
    ，對於丙○○所駕駛之上開車輛產生合理犯罪嫌疑之懷疑，
    乃先行記下車牌號碼後下車欲上前依警察職權行使法第6 條
    之規定執行盤查，丙○○見狀明知乙○○、丁○○均為依法
    執行警職法盤查勤務之公務員，竟基於妨害公務及損壞公務
    員職務上掌管物品之接續犯意，迅速倒車往後朝警車方向猛
    力衝撞，警員乙○○旋依警械使用條例規定對空鳴槍示警，
    丙○○仍不為所動接續以駕車衝撞警車後逃離之強暴方式，
    妨害警員執行公務，及致使警車之右側前、後車門、葉子板
    與保險桿受損。嗣經警依車號查詢車主資料撥打丙○○所持
    用行動電話門號0000000000進而循線查獲。
三、案經高雄縣政府警察局湖內分局報請臺灣高雄地方法院檢察
    署檢察官偵查起訴。
    理  由
一、證據能力部分：
    按被告以外之人於審判外之陳述，雖不符刑事訴訟法第159
    條之1 至第159 條之4 之規定，而經當事人於審判程序同意
    作為證據，法院審酌該言詞陳述或書面陳述作成時之情況，
    認為適當者，亦得為證據，刑事訴訟法第159 條之5 第1 項
    定有明文。本件檢察官、被告於本院審判程序時，就本判決
    所引用審判外之言詞或書面陳述，均明示同意有證據能力，
    本院審酌該具有傳聞證據性質之證據，其取得過程並無瑕疵
    ，與待證事實具有關聯性，證明力非明顯過低，以之作為證
    據係屬適當，認俱得為證據。
二、實體方面：
    訊據被告矢口否認有何妨害公務、毀損公物之犯行，辯稱：
    案發當時伊在高雄縣，警方打電話給伊當天，伊把車子借給
    甲○○，因為警方一直打電話，伊就把手機關機云云。經查
    ：
  (一)98年5 月17日2 時55分許，被告所有車牌號碼7002-EA 自小
    客車，在高雄縣路竹鄉○○路○○道路，車輛未熄火而停放
    該處，適高雄縣政府警察局湖內分局一甲派出所員警乙○○
    、丁○○身著警察制服、配槍，並駕駛警局之車牌號碼4761
    -XK 巡邏車執行勤務巡邏至該地，乙○○及丁○○以其執勤
    經驗，對於丙○○所駕駛之上開車輛產生合理犯罪嫌疑之懷
    疑，乃先行記下車牌號碼後下車欲上前依規定執行盤查，然
    該車輛之駕駛人竟迅速倒車往後朝警車方向猛力衝撞，警員
    乙○○旋依警械使用條例規定對空鳴槍示警，該車輛之駕駛
    人仍不為所動繼續駕車衝撞警車後逃逸，致使警車之右側前
    、後車門、葉子板與保險桿因此受損等情，固為被告所不否
    認，並據證人乙○○於偵訊時證述明確，亦有其製作之職務
    報告1 份、高雄縣政府警察局湖內分局刑案現場勘察採證報
    告表暨測繪圖、車牌號碼4761-XK 警車之受損照片14張、修
    理估價單影本、車牌號碼7002-EA 自小客車車籍查詢基本資
    料等在卷可稽（警卷第1-4 頁、第20-28 頁）。是此部分之
    事實，應堪認定。
  (二)又被告確於上揭時、地，駕駛其所有上開車輛倒車向後衝撞
    警車逃逸乙節，業據證人乙○○於偵訊時證稱：98年5 月17
    日我和同仁執行巡邏勤務經過永華路產業道路，凌晨2 點55
    分，看見一台7002-EA 車輛，我發現是台北市的車、沒有熄
    火，覺得可疑就下車盤查，當時駕駛人沒有開車門，我們拿
    手電筒照裡面，看到駕駛是一位男生，駕駛人就加速倒退撞
    擊警車，我對空鳴槍，他又撞一次，然後逃離現場，因為他
    車速很快，我們請勤務中心通知其他同仁攔截圍捕；經查車
    主是丙○○，我在所裡有打電話跟他聯絡，他說車子借給朋
    友，我問他借給誰，他不說，還說他人在南投縣、不方便去
    派出所說明就掛掉電話，我們再打，他就關機；後來我們有
    去魚池鄉找他和車，都沒有找到，我有在隔壁雜貨店查訪等
    語（偵卷第10-11 頁）。是員警乙○○、丁○○穿著制服、
    配槍，並開警用巡邏車執行巡邏勤務，因於凌晨間見上開車
    輛懸掛非有地緣關係之車牌、未熄火單獨停靠路邊等情狀，
    認有可疑而產生合理的懷疑，以渠等實務與執勤經驗的經驗
    法則，依據警察職權行使法第6 條之規定下車盤查，其2 人
    乃依法執行本件盤查臨檢勤務之行為無訛。且員警乙○○、
    丁○○、華泉如3 人於98年5 月17日至丙○○位於南投縣魚
    池鄉之戶籍地，查察丙○○及該車是否返回藏匿，經訪查鄰
    居表示丙○○未居住戶籍地，每逢年過節才返回老家，裕隆
    牌7002-EA 自小客車為其使用無誤，平時應在臺南、高雄一
    帶租屋居住，有查訪紀錄表1 份可佐（警卷第12頁）；參以
    ，被告持用行動電話門號0000000000於98年5 月17日凌晨間
    之基地台位置略以：
    「02：28：02位置：高雄縣阿蓮鄉○○段1600地號
      02：30：08位置：高雄縣阿蓮鄉○○段0000-0000 地號
      02：44：48位置：高雄縣阿蓮鄉○○段0000-0000 地號
      02：44：53位置：高雄縣阿蓮鄉○○段0000-0000 地號
      03：13：04位置：高雄縣阿蓮鄉○○段1600地號」，亦有
    當日該門號通聯紀錄1 份在卷可查（偵卷第20-23 頁），而
    高雄縣阿蓮鄉距離本件案發地點高雄縣路竹鄉非遠，顯見被
    告於案發當時之通聯位置係在案發地點附近。從而，勾稽上
    述該車為被告所有使用、案發日駕車者為男性、被告平時在
    南部居住以及其持用門號通聯位置接近案發地點之情以觀，
    已足認定上揭時、地，駕駛上開車輛倒車向後衝撞警車逃逸
    之人確為被告無疑。
  (三)反觀被告於案發日接獲員警去電詢問時自稱人在南投縣，於
    偵訊中先稱當時人在高雄縣、車子借給女友甲○○2 至3天
    、當天陪甲○○去台南，後改稱其與甲○○從高雄市出發，
    後來換甲○○開車，但不知道要開到哪裡（偵卷第14-16 頁
    ），於審理中復稱其無法舉出是何人駕車等語（本院卷第44
    頁），故本件被告就案發當日之所在位置，前後所述不一，
    且就上開車輛係由何人駕駛等相關問題回答閃爍迴避，已難
    採信。雖被告聲請傳喚證人甲○○作證，然證人甲○○於審
    理時到庭，經審判長告以刑事訴訟法第180 條之拒絕證言規
    定後，證人甲○○於思考後表示其與被告為男女朋友之同居
    關係並育有一女等語，有本院99年8 月19日審判筆錄1 份可
    按（本院卷第42頁），故證人甲○○與被告間具有家屬關係
    而拒絕證言。是被告就其前揭所辯，均無法舉證以實其說，
    顯係犯後飾卸之詞，委無足採。
  (四)綜上，被告丙○○於員警執行盤查勤務之際，以倒車猛力衝
    撞警車之方式，損害該警車右側前、後車門、葉子板與保險
    桿，確係於員警依法執行職務時，施以強暴行為，並致警車
    受損，事證明確，被告前開犯行洵堪認定，應依法論科。
三、論罪科刑：
    按刑法第135 條第1 項之罪，以對於公務員依法執行職務時
    施強暴脅迫為要件。此之所謂施強暴，不以對於公務員之身
    體直接實施暴力為限，凡以公務員為目標，而對物或對他人
    施暴力，其結果影響及於公務員之執行職務者，亦屬之；再
    按刑法第138 條之損壞公務員職務上掌管之物品罪，祇要對
    於公務員職務上所掌管之物品，有毀棄、損壞、隱匿或致令
    不堪用之任一行為，罪即成立，不以兼具為限；且所謂損壞
    係指使物品因損壞而喪失其一部或全部效用者而言。從而物
    之全部效用因損壞而喪失者固屬之，如僅受部分損壞而喪失
    部分效用者，亦與該罪構成要件該當。（最高法院79年台上
    字第5253號判例意旨、84年度台非字第333 號、94年度台上
    字第129 號、98年度台上字第2884號判決意旨參照）。被告
    丙○○於員警執行盤查勤務之際，倒車猛力衝撞警車，致警
    車右側前、後車門、葉子板與保險桿受損，該警車係員警依
    法執行勤務所駕駛之警用小客車，以為員警巡邏、查察犯罪
    等任務之執行，屬於員警職務上掌管之物品（參見警察機關
    公務車輛使用管理要點），而組成自小客車之任一零件與配
    備，均具有其特定之功能性，如車門、葉子板與保險桿等遭
    破壞，自足減損各該零件、配備之功能及作用，降低汽車駕
    駛之安全性，並造成修復或更換零件、配備之財物損失，足
    成立損壞公務員職務上掌管之物品罪。核被告丙○○所為，
    係犯刑法第135 條第1 項之妨害公務執行罪、第138 條之損
    壞公務員職務上掌管之物品罪。又刑法第135 條第1 項之妨
    害公務執行罪處罰者，係妨害國家公務之執行，其被害法益
    為國家，並非公務員個人，故本件雖有2 名執行公務員警遭
    當場施以強暴、脅迫，惟被害之國家法益仍屬單一，並無侵
    害數個法益之情事，仍屬單純一罪，僅成立一妨害公務執行
    罪。被告先後以2 次倒車衝撞警車之強暴行，係於同地、時
    間緊密實施侵害同一法益，故行為之獨立性極為薄弱，依一
    般社會觀念難以強行分離，且其主觀上未求脫免盤查而出於
    一個妨害員警執行公務之意思，應認基於單一犯意接續所為
    ，侵害單一法益，為接續犯而論以一罪。被告以一駕車撞擊
    警車之行為，觸犯妨害公務執行罪與損壞公務員職務上掌管
    之物品罪，為想像競合犯，依刑法第55條從一重之損壞公務
    員職務上掌管之物品罪。又被告丙○○有事實欄一所載前科
    記錄，甫於97年3 月19日執行完畢等情，有臺灣高等法院被
    告前案紀錄表各1 份在卷可稽，其受有期徒刑執行完畢後，
    5 年以內故意再犯本件有期徒刑以上之罪，為累犯，應依刑
    法第47條第1 項之規定加重其刑。爰審酌被告丙○○竟為逃
    避員警盤查而擅加暴行於依法執行職務之公務員，無視社會
    法秩序規範，甚而漠視國家公權力之執行，對社會秩序業已
    造成相當程度影響，且損壞公務員職務上掌管之警用自小客
    車，惡性非輕，自應受相當程度之刑事非難，又犯後未能坦
    承犯行或賠償警車損失，甚至推諉卸責，難認其有悔意等一
    切情狀，量處如主文所示之刑，以資警懲。至公訴人就被告
    前開之犯行，求處有期徒刑2 年6 月，然本院審酌上情及公
    訴人求刑內容後，認公訴人上開之求刑部分應屬過重，應以
    主文所示之宣告刑為適當，附此敘明。
據上論斷，應依刑事訴訟法第299 條第1 項前段，刑法第135 條
第1 項、第138 條、第47條第1 項、第55條，刑法施行法第1 條
之1 ，判決如主文。
本案經檢察官黃子宜到庭執行職務。
中    華    民    國    99    年    8     月    31    日
                  刑事第十二庭  審判長法  官  黃建榮
                                      法  官  林勳煜
                                      法  官  王品惠
以上正本證明與原本無異。
如不服本判決，應於判決送達後10日內，向本院提出上訴狀。
中    華    民    國    99    年    8     月    31    日
                                      書記官  李文廣
附錄本案論罪科刑法條：
中華民國刑法第135 條第1 項
對於公務員依法執行職務時，施強暴脅迫者，處 3 年以下有期
徒刑、拘役或 3 百元以下罰金。
中華民國刑法第138 條
毀棄、損壞或隱匿公務員職務上掌管或委託第三人掌管之文書、
圖畫、物品，或致令不堪用者，處 5 年以下有期徒刑。

司法院資訊處製作；財團法人民間司法改革基金會備份。
